臺灣高等法院高雄分院刑事附帶民事訴訟判決
原　　　告　王春蘭
被　　　告　成文虎
上列被告因妨害自由案件（100 年度上易字第123 號），經原告
提起附帶民事訴訟，請求損害賠償，本院判決如下：
    主  文
被告應給付原告新台幣伍萬元，及自民國一００年三月五日起至
清償日止，按年息百分之五計算之利息。
原告其餘之訴駁回。
    事實及理由
一、原告起訴主張：被告於民國98年11月18日16時30分許，為進
    入其所有高雄市楠梓區○○○路1761巷10號住處後牆外之防
    火巷，竟未經原告同意，即由原告在高雄市○○區○○路5
    號經營之579 牛肉麵店（下稱系爭牛肉麵店）大門進入店內
    後，再擅自侵入該店未開放客人進入之後方廚房，再經由該
    廚房之後門離去前往上開防火巷。又被告上開無故侵入原告
    建築物行為，妨害原告居住權並造成原告心理恐懼，爰依侵
    權行為之法律關係，請求命被告賠償非財產上之損害即給付
    原告慰藉金新台幣（下同）30萬元及加計法定遲延利息之判
    決。
二、被告則以：原告主張賠償並不合理，被告並非無故侵入原告
    所經營系爭牛肉麵店廚房，且原告麵店內尚有其他員工在場
    ，自無造成原告任何損害或恐懼，被告並無侵權行為等語資
    為抗辯，並求為判決駁回原告之訴。
三、按附帶民事訴訟之判決，應以刑事訴訟判決所認定之事實為
    據，刑事訴訟法第500 條前段定有明文。本件原告主張被告
    於上開時、地，無故侵入其經營之系爭牛肉麵店廚房，而犯
    侵入建築物罪之事實，業據本院100 年度上易字第123 號刑
    事判決判處有期徒刑4 月，如易科罰金以1 千元折算1 日，
    緩刑2 年在案，有該判決在卷可稽，則原告主張之事實，可
    堪認為真實。又因故意或過失不法侵害他人權利者，負損害
    賠償責任，民法第184 條第1 項前段定有明文。本件被告無
    故侵入原告建築物之事實，既已明確，則原告因被告之侵權
    行為，精神上自受有痛苦堪予採信，故原告請求被告賠償精
    神慰撫金（即非財產上之損害賠償），即屬有據。
四、經查原告為高職畢業，現經營系爭牛肉麵店（見本院附民卷
    第3 頁），而被告為高工畢業，現從事水電業，每月收入約
    3 至5 萬元（見原審卷第28頁之被告供述），本院審酌兩造
    經濟狀況、身分、地位及原告所受痛苦之程度，認原告請求
    被告賠償之精神慰撫金以5 萬元為適當。是原告此部分精神
    慰撫金之請求為有理由，應予准許；逾此部分之請求，即屬
    無據，不應准許。從而，原告本於侵權行為法律關係，請求
    被告給付之金額，在5 萬元及自起訴狀繕本送達之翌日即10
    0 年3 月5 日（見本院附民卷第8 頁）起，至清償日止，按
    年息百分5 之計算法定遲延利息範圍內，為有理由，應予准
    許；至逾此範圍之請求，並無理由，應予駁回。
據上論結：本件原告之訴為一部有理由，一部無理由，依刑事訴
訟法第502 條第1 項、第2 項，判決如主文。
中    華    民    國   100    年    3     月    29    日
              刑事第三庭    審判長法  官  莊崑山
                                  法  官  唐照明
                                  法  官  張意聰
以上正本證明與原本無異。
本件判決不得上訴。
中    華    民    國   100    年    3     月    30    日
                                  書記官  王秋淑